【裁判字號】    96,建,253
【裁判日期】    970402
【裁判案由】    給付工程款
【裁判全文】
臺灣臺北地方法院民事判決               96年度建字第253號
原      告  黃淑娟即細心工程行
訴訟代理人  鄒玉珍律師
複代理人    甲○○
被      告  偉鑫營造股份有限公司
法定代理人  丙○○
訴訟代理人  乙○○
上列當事人間請求給付工程款事件，本院於民國九十七年三月十
九日辯論終結，判決如下：
    主    文
被告應給付原告新臺幣佰零陸萬零伍佰元，及自民國九十六年
八月二十八日起至清償日止，按週年利率百分之五計算之利息。
原告其餘之訴駁回。
訴訟費用由被告負擔十分之九，餘由原告負擔。
本判決第一項於原告以新臺幣壹佰零貳萬零貳佰元為被告供擔保
後，得假執行。但被告如以新臺幣佰零陸萬零伍佰元為原告預
供擔保，得免為假執行。
原告其餘假執行之聲請駁回。
    事實及理由
甲、程序方面：
    被告經合法通知，未於最後言詞辯論期日到場，核無民事訴
    訟法第三百八十六條各款所列情事，爰依原告之聲請，由其
    一造辯論為判決，合先敘明。
乙、實體方面：
一、原告部分
（一）聲明：
    １被告應給付原告新臺幣（下同）三百三十八萬七千二百三
      十四元，及自起訴狀繕本送達被告之翌日起至清償日止，
      按週年利率百分之五計算之利息。
    ２願供擔保請准宣告假執行。
（二）原告起訴主張：
    １兩造於民國九十五年十月二十五日訂立工程合約，約定由
      原告承攬被告位在屏東縣東港鎮大鵬灣風景區之「大鵬灣
      國家風景區○○○○道路工程ＣＨ０三Ｚ－Ｃ懸臂橋樑工
      程」，工程總價（不含稅）為一千零五十萬元（原告起訴
      狀誤載為三百二十三萬六千七百三十四元），每月十五、
      三十日辦理計價，依完成合約數量實做實算，付款日為辦
      理計價後每月五日、二十日付款，付款方式全額現金，完
      工日期為九十六年二月十五日，每次計價保留百分之五，
      待工程完工驗收後退還。
    ２詎原告依約施作並辦理計價請款，被告除於九十五年十一
      月十五日、三十日二次依約付款（保留款各四萬八千元）
      外，自九十五年十二月十五日起即未依約付款：
      九十五年十二月十五日短付「Ｐ１第九、十結塊及Ａ車
        下車」工程款四十五萬元，另保留款五萬四千五百元。
      九十五年十二月三十一日「Ｐ１Ｂ車下車、Ｐ２Ａ車上
        車、運搬費」工程款一百五十萬元，及「倒車公司點工
        」費十八萬零二百五十九元均未給付。
      九十六年一月十五日「Ｐ２第一結塊、Ｂ車上車」工程
        款九十二萬元，及「修改工作車公司點工」費用十四萬
        六千四百七十五元均未給付。
      九十六年二月十五日「Ｐ２第二、三結塊」工程款短付
        四萬元。
      總計被告短付、未付之工程款、費用達三百二十三萬六千
      七百三十四元，保留款達十五萬零五百元，合計共三百三
      十八萬七千二百三十四元，而本件工程業已完工，爰依兩
      造間工程合約請求被告如數給付，並支付自起訴狀繕本送
      達翌日起至清償日止，按週年利率百分之五計算之利息。
（三）對被告答辯之陳述：
    １「倒車公司點工」、「修改工作車公司點工」項目係指原
      告施作本件工程中，被告提供之工作車因不堪負荷、懸臂
      彎曲無法使用所為之修補費用，是項費用並非兩造間工程
      合約第二條施工項目所指修補費用，自應由被告負擔。
    ２否認工作有瑕疵，被告所提相片不足證明為原告施作之工
      程，亦不足證明有瑕疵。
    ３被告所指票據遭詐騙一節與本件無涉。
（四）證據：提出簡式工程合約、欠款明細。
二、被告部分
    被告經合法通知，未於最後言詞辯論期日到庭，其於前到庭
    、提出書狀所為聲明陳述如下：
（一）聲明：原告之訴駁回，如受不利益判決，願供擔保請准免
      為假執行。
（二）被告則以：
    １兩造間確訂有如簡式工程合約書所載之工程契約，除九十
      五年十二月三十一日「倒車公司點工」費十八萬零二百五
      十九元及九十六年一月十五日「修改工作車公司點工」費
      用十四萬六千四百七十五元外，就其餘短付、未付之工程
      款及保留款數額均不爭執，至前開二項費用則不在兩造間
      工程合約範圍內，被告亦未同意原告是項工作，況兩造間
      工程合約第一條、第五條已約明本工程採責任施工承包方
      式，合約總價已包含修補費，原告不得據以向被告請求。
    ２本件工程原告施作有瑕疵未立即改善，致影響工程進度，
      被告遭國工局強制接管，無從計價付款。
    ３原告曾於九十六年二月十六日自行向工地會計稱已獲被告
      訴訟代理人乙○○同意，取得乙○○面額四十五萬、十四
      萬、三十八萬、付款人為兆豐國際商業銀行松南分行、號
      碼ＡＳ0000000號、ＡＳ0000000號、ＡＳ
      0000000號支票三紙，被告訴訟代理人乙○○業向
      屏東縣警察局東港分局報案等語，資為抗辯。
（三）證據：提出簡式工程合約、欠款明細、相片、字條、屏東
      縣警察局東港分局東警分偵字第０九六０００四五六五號
      書函、屏東縣警察局受理刑事案件報案三聯單。
三、原告主張之事實，業據提出簡式工程合約、欠款明細為證，
    除欠款明細中第四期「倒車公司點工」、第五期「修改工作
    車公司點工」費用外，並經被告肯認無訛。
    被告所辯亦據提出簡式工程合約、欠款明細、相片、字條、
    屏東縣警察局東港分局東警分偵字第０九六０００四五六五
    號書函、屏東縣警察局受理刑事案件報案三聯單為憑，該等
    證據之真正，亦為原告所不爭，但被告所辯均為原告否認。
    茲分述如下：
（一）兩造於九十五年十月二十五日訂立工程合約，約定由原告
      承攬「大鵬灣國家風景區○○○○道路工程ＣＨ０三Ｚ－
      Ｃ懸臂橋樑工程」，每月十五、三十日辦理計價，依完成
      合約數量實做實算，付款日為辦理計價後每月五日、二十
      日付款，付款方式全額現金，完工日期為九十六年二月十
      五日，每次計價保留百分之五，待工程完工驗收後退還，
      詎原告依約施作並辦理計價請款，被告於九十五年十一月
      十五日、三十日二次保留款各四萬八千元，九十五年十二
      月十五日短付「Ｐ１第九、十結塊及Ａ車下車」工程款四
      十五萬元，另保留款五萬四千五百元，九十五年十二月三
      十一日「Ｐ１Ｂ車下車、Ｐ２Ａ車上車、運搬費」工程款
      一百五十萬元、九十六年一月十五日「Ｐ２第一結塊、Ｂ
      車上車」工程款九十二萬元均未付，另九十六年二月十五
      日「Ｐ２第二、三結塊」工程款短付四萬元，總計被告短
      付、未付之工程款達二百九十一萬元，保留款達十五萬零
      五百元，合計共三百零六萬零五百元之事實，已經原告陳
      明在卷，核與卷附簡式工程合約、欠款明細所載一致，並
      經被告肯認屬實，前已述及，應堪信為真實。
（二）九十五年十二月三十一日「倒車公司點工」費用十八萬零
      二百五十九元、九十六年一月十五日「修改工作車公司點
      工」費用十四萬六千四百七十五元係指原告施作本件工程
      中，被告提供之工作車因不堪負荷、懸臂彎曲無法使用所
      為之修補費用，此亦經原告供陳詳明，被告經合法通知，
      嗣後即無正當理由未到庭，就原告此部分主張亦未提出書
      狀為任何爭執或陳述，依民事訴訟法第二百八十條第三項
      規定，視同自認，原告此節主張亦堪信為真。
（三）而依兩造間工程合約第二條第二點約定「乙方（即原告）
      負責代工，甲方（即被告）供應工作車全部材料，但施工
      中遺失或損壞物料部分乙方需負責賠償，其金額由計價工
      程款中扣除」，有工程合約附卷可稽，是本件工程之工作
      車固由被告提供，但原告負有妥為保管、維護之義務，原
      告既未能舉證證明被告提供之工作車本不敷該工程使用，
      原告自應負責賠償修復工程車懸臂彎曲之費用，原告因此
      支出之修復費用，不得請求被告負擔。
（四）至被告另辯稱本件工程原告施作有瑕疵未立即改善，致影
      響工程進度云云，雖據提出相片為憑，但為原告否認，經
      查，該等相片拍攝時間、地點無法辨別，且無法認定係本
      件工程原告施作之項目，自難遽採。
四、按給付有確定期限者，債務人自期限屆滿時起，負遲延責任
    ；給付無確定期限者，債務人於債權人得請求給付時，經其
    催告而未為給付，自受催告時起，負遲延責任，其經債權人
    起訴而送達訴狀，或依督促程序送達支付命令，或為其他相
    類之行為者，與催告有同一之效力；遲延之債務，以支付金
    錢為標的者，債權人得請求依法定利率計算之遲延利息；應
    付利息之債務，其利率未經約定，亦無法律可據者，週年利
    率為百分之五，民法第二百二十九條第一項、第二項、第二
    百三十三條第一項前段、第二百零三條亦有明文。本件兩造
    間訂有工程合約，由原告承攬「大鵬灣國家風景區○○○○
    道路工程ＣＨ０三Ｚ－Ｃ懸臂橋樑工程」，計至工程完工之
    日止，被告短付、未付之工程款達二百九十一萬元，保留款
    達十五萬零五百元，合計共三百零六萬零五百元，至被告提
    供之工作車二次懸臂彎曲修復費用十八萬零二百五十九元、
    十四萬六千四百七十五元，不得請求被告負擔，此經本院審
    認如前，從而，原告依兩造間工程合約請求被告給付工程款
    三百零六萬零五百元，及自起訴狀繕本送達被告之翌日即九
    十六年八月二十八日起至清償日止，按週年利率百分之五計
    算之利息，洵屬有據，應予准許，逾此範圍之請求（即工作
    車二次懸臂彎曲修復費用十八萬零二百五十九元、十四萬六
    千四百七十五元）則無理由，爰予駁回。
五、本件事證已臻明確，兩造其餘攻擊防禦方法及所提證據，於
    判決結果不生影響，爰不一一論列，併此敘明。
六、兩造均陳明願供擔保請准宣告假執行或免為假執行，就原告
    勝訴部分，經核均無不合，爰分別酌定相當擔保金額准許之
    ；原告敗訴部分，其假執行之聲請亦失所附麗，爰併駁回之
    。
據上論結，本件原告之訴一部有理由、一部無理由，依民事訴訟
法第三百八十五條第一項前段、第七十九條、第三百九十條第二
項、第三百九十二條第二項，判決如主文。
中    華    民    國    97    年    4     月    2     日
                    民事第一庭  法  官  洪文慧
上列正本核與原本無異。
如不服本判決，得於判決送達之翌日起二十日內，以書狀敘述理
由，向本庭提起上訴。
中    華    民    國    97    年    4     月    2     日
                                書記官  林芝儀


司法院資訊處製作；財團法人民間司法改革基金會備份。
